最高法院刑事判決　　　　　　　　　　　　　　　九十三年度台上字第三一七四號
　　上　訴　人　甲○○
　　　　　　　　　　　　樓
右上訴人因搶奪案件，不服台灣高等法院中華民國九十三年三月十八日第二審判決（
九十三年度上訴字第三五二號，起訴案號：台灣板橋地方法院檢察署八十六年度偵字
第九七四號），提起上訴，本院判決如左：
    主  文
原判決撤銷，發回台灣高等法院。
    理　由
本件原判決認定上訴人甲○○意圖為自己不法之所有，於民國八十四年九月間某日下
午四、五時許，前往林秀琴（下或稱林女）設於台北縣中和市○○街三九七號之金得
隆銀樓，向林女佯稱欲購買金手鍊一條。上訴人趁林女正在開保單不及防備之際，迅
速奪取上開金手鍊，得手後即跑出店外騎機車逃逸無蹤。嗣於八十五年十一月二十九
日凌晨一時五十分許，上訴人在台北縣中和市○○街四三五號胡明川住處前為警員盤
查，乃主動向警方自白上開犯罪（非自首）等情。因而撤銷第一審關於上訴人搶奪部
分之判決，改判仍論處上訴人意圖為自己不法之所有，而搶奪他人之動產罪刑，固非
無見。
惟查：按被告或共犯之自白，不得作為有罪判決之唯一證據，仍應調查其他必要之證
據，以察其是否與事實相符，刑事訴訟法第一百五十六條第一項定有明文。又被害人
之陳述如無瑕疵，且就其他方面調查又與事實相符，固足採為科刑之基礎，倘其陳述
尚有瑕疵，則在未究明前，遽採為論罪科刑之根據，即難認為適法。本件原判決認定
上訴人有前揭搶奪之犯行，無非以上訴人在警詢時之自白，以及被害人林秀琴及警員
劉佩瑀之證述，為其憑據。惟卷查上訴人雖於警詢時自白犯罪，但其嗣後於第一、二
審均否認有前揭搶奪犯行，辯稱：因其涉嫌吸用安非他命，於胡明川住處前被警盤查
，警員見其機車內有台中市地圖，認其有犯他案之嫌，乃要其承認犯案，其因害怕始
自首前揭搶奪犯行云云。而警員劉佩瑀雖證稱：上訴人在警詢時自承有搶奪金得隆銀
樓金手鍊之事實，而被害人林秀琴於警詢時亦指認上訴人確為搶犯無訛等語。惟其並
未親見上訴人搶奪行為，對於上訴人之自白及林女之指證是否確與事實相符，似非其
所能確知，則其前揭證述，能否作為上訴人犯罪之佐證，猶有商榷餘地。而林女在警
詢時雖指稱：「（當時行搶之陌生男子是否為甲○○？）是這位甲○○沒錯，但時間
過了那麼久，我只有一點點印象」等語（見八十六年度偵字第九七四號偵查卷第十三
頁）。於偵查中及第一審亦指證上訴人確為搶奪其財物之人無訛等語（見同上偵查卷
第三十頁反面，八十六年度訴字第六四二號第一審卷第一○八頁）。但嗣於原審審理
時卻改稱：「我們在當時被搶的時候也沒有看得很清楚是被告所為，那是之後被告被
警察抓到的時候，跟警察說他有搶我的金飾店的東西，然後他帶警方去我們店裡去進
行指認……」、「（案發的時候確切時間？）時間很久了，我有沒有記得很清楚」、
「（搶奪的那個人是否是現在的被告？）因為當時被搶的過程我們很緊張，面貌不記
得，那只有幾分鐘的事情，但是我們確實有被搶」等語（見原審卷第三十頁、第三十
一頁）。其對於上訴人是否確為搶奪其金飾之人，所述前後並非一致。且其於第一審
陳稱其於被搶後有向警方報案等語，惟於原審又改稱當時並未報案云云（見同上第一
審卷第一○八頁、原審卷第三十一頁）。而其於偵查中雖陳稱：被搶當時其銀樓裝有
閉路錄影設備，但因看不清楚，錄影帶已丟掉等語；惟嗣於原審則又改稱係因當時發
生水災，錄影帶被水淹壞了云云（見偵查卷第三十頁反面、原審卷第三十二頁），其
對於被搶後有無報案，以及其銀樓監視錄影帶遺失之原因，所述前後亦有歧異，尚非
全無瑕疵。則其所為之指訴，能否作為上訴人自白犯罪之確切佐證？亦有進一步調查
研酌之餘地。究竟上訴人於警詢時自白犯罪之原因，以及警方製作筆錄之過程如何？
該筆錄有無交上訴人閱覽後始命其簽名？其自白是否確出於自由意志而為？若是，何
以上訴人事後又堅決否認犯罪？又被害人林秀琴於被搶時有無記清歹徒之面貌及特徵
？若是，何以於原審卻陳稱不記得歹徒之面貌？反之，若未記清楚歹徒之面貌及特徵
，何以於警詢及第一審卻一再指認上訴人為行搶之人？又其於被搶後究竟有無報案？
若有，其報案內容如何？若否，其原因何在？再其銀樓之監視錄影帶有無將歹徒行搶
之過程錄下？若有，何以當時不即提供警方調查？該錄影帶事後遺失之真正原因為何
？以上諸多疑點均與上訴人在警詢之自白是否確與事實相符攸關，猶有深入調查釐清
明白之必要。原審對以上疑點均未詳加究明，亦未於理由內加以論敘說明，遽採上訴
人之自白及林女尚有瑕疵之指證，作為論罪之依據，難謂無調查未盡及理由不備之違
法。上訴意旨指摘原判決不當，尚非全無理由，應認原判決有撤銷發回之原因。
據上論結，應依刑事訴訟法第三百九十七條、第四百零一條，判決如主文。
中　　　華　　　民　　　國　　九十三　　年　　　六　　　月　　二十四　　日
                              最高法院刑事第六庭
                                  審判長法官  吳　雄　銘
                                        法官  池　啟　明
                                        法官  石　木　欽
                                        法官  郭　毓　洲
                                        法官  吳　三　龍
      右正本證明與原本無異
                                              書  記  官
中　　　華　　　民　　　國　　九十三　　年　　　六　　　月　　二十九　　日
                                                                        Ｌ
